【裁判字號】    96,上訴,1960
【裁判日期】    970319
【裁判案由】    違反毒品危害防制條例
【裁判全文】
臺灣高等法院高雄分院刑事判決        96年度上訴字第1960號
上  訴  人  臺灣高雄地方法院檢察署檢察官
上  訴  人
即  被  告  甲○○
                    現於臺灣高雄看守所羈押中
            乙○○
共     同   林樹根律師
選任辯護人  洪茂松律師
            邱麗妃律師
上列上訴人因被告違反毒品危害防制條例案件，不服臺灣高雄地
方法院96年度訴字第1348號中華民國96年8 月13日第一審判決（
起訴案號：臺灣高雄地方法院檢察署96年度偵字第5254號），提
起上訴，本院判決如下：
    主  文
原判決撤銷。
甲○○共同販賣如附表一編號1 至6 所示第三級毒品陸罪；各處
如附表一所示之刑（均含沒收及販賣所得）；又犯販賣如附表一
編號7 所示之第三級毒品罪，處如附表一編號7 所示之刑（含沒
收）。應執行有期徒刑捌年貳月。扣案如附表二編號1 、2 、4
、5 、6 、7 、8 、9 、10所示之物品均沒收。共同販賣第三級
毒品所得共計新台幣貳萬肆仟元沒收；如全部或一部不能沒收時
，以甲○○、乙○○之財產連帶抵償之。
乙○○共同販賣如附表一編號1 至6 所示第三級毒品陸罪；各處
如附表一所示刑（均含沒收及販賣所得），應執行有期徒刑柒年
貳月。扣案如附表二編號4 、5 、7 、8 、9 、10所示之物品均
沒收；共同販賣第三級毒品所得新台幣貳萬肆仟元沒收；如全部
或一部不能沒收時，以甲○○、乙○○之財產連帶抵償之。
    事  實
一、甲○○、乙○○2 人明知K 他命（學名: 愷他命Katamine，
    下稱K 他命）及一粒眠（或俗稱紅豆，學名: 硝甲西泮Nime
    tazepam ，業經行政院亦已於95年8 月8 日臺法字第095003
    4892號公告為第三級毒品；下稱一粒眠）均係經政府公告，
    列為毒品危害防制條例第2 條第2 項第3 款所定之第3 級毒
    品，未經許可不得販賣，竟基於共同營利意圖販賣第三毒品
    之犯意聯絡，由乙○○以其申請使用門號0000000000號行動
    電話自民國95年11月間起至同年12月間止（起訴書誤植為96
    年2 月1 日，應予更正），與綽號「梅子」之丙○○聯絡後
    ，再以每小包K 他命新台幣（下同）800 元代價，在高雄市
    某處販賣予丙○○，而丙○○每次則購買5 包，每次計金額
    4000元，其先後共有6 次，並由甲○○囑乙○○將每次販賣
    所得載於帳單，2 人共計得款2 萬4000元。甲○○復於96年
    1 月南下租屋，另行起意，並以其持用之0000000000號行動
    電話與綽號「恐龍」之不詳名成年男子聯絡後，在高雄市仁
    愛河旁某處以5 萬元代價購得K 他命及一粒眠一批，並由甲○○自行分裝後，伺機販賣。嗣於96年2 月8 日15時30分許
    ，甲○○、乙○○2 人在高雄市新興區○○○路65號8 樓之
    16之甲○○租處，為警查獲，現場並扣甲○○所有購自綽號
    「恐龍」附表二所示編號1 、2 第三級毒品及附表二編號4
    、5 、6 、7 、8 、9 、10供販賣第三級毒品所用之物品。
二、案經高雄市政府警察局新興分局移送台灣高雄地方法院檢察
    署檢察官偵查後起訴。
    理  由
壹、證據能力部分：
一、甲○○於96年3 月27日在檢察官偵訊時具結證述（對於被告
    乙○○部分），檢察官偵查中向被告以外之人所取得之陳述
    ，原則上均能遵守法律規定，不致於違法或不當取供，故可
    信度極高，甲○○向檢察官所為之言詞證述，並無證據證明
    有何顯不可信之情況，依刑事訴訟法第159 條之1 第2 項規
    定，自有證據能力。
二、又按刑事訴訟法第159 條之3 規定: 被告以外之人於審判中
    有下列情形之一，其於檢察事務官、司法警察官或司法警察
    調查中所為之陳述，經證明具有可信之特別情況，且為證明
    犯罪事實之存否所必要者，得為證據：一、死亡者。二、身
    心障礙致記憶喪失或無法陳述者。三、滯留國外或所在不明
    而無法傳喚或傳喚不到者。四、到庭後無正當理由拒絕陳述
    者。本件證人丙○○於警詢中之陳述，雖屬傳聞證據，惟其
    自96年2 月15日出境到大陸迄今所在不明，此有法務部入境
    頑訊連結作業在卷可按（本院152 、158 頁），無法傳喚到
    庭，而其於警詢之供述購買之毒品K 他命及其在舞廳上班之
    綽號「梅子」稱呼，則核與扣案帳單上所記載之購買毒品之
    綽號「梅子」相符，故已具有可信之特別情況，且為證明犯
    罪事實所必要，故有證據能力。
三、甲○○、乙○○之高雄市立凱旋醫院濫用藥物尿液檢驗報告
    （偵卷40頁、原審卷68頁）、高雄醫學大學附設中和紀念醫
    院96.3.27 檢驗報告（報告編號0000-000～0000-000）、高
    雄市立凱旋醫院濫用藥物尿液檢驗報告96.3.1A00000000 （
    乙○○）均係上開鑑定機關接受員警囑託於審判外所為檢驗
    鑑定，並非於例行業務過程中必然、接續不斷製作之紀錄文
    書或證明文書，尚與刑事訴訟法第159 條之4 第2 款規定不
    合，惟觀諸前開檢驗報告之內容，係經各該醫院專業人員就
    扣案之毒品、被告尿液是否具有第一、二級毒品陽性反應所
    為檢驗之結果為證明，並經檢驗人員簽名或蓋章並加蓋該院
    鑑定專用章或關防後所出具，顯係檢驗人員基於其專業能力
    ，經儀器檢測、判斷後始行製作，可信度甚高，且司法機關
    隨時可以鑑定證人身分到庭為詳細分析立證，接受檢、辯、
    被告雙方對質、詰問，若有錯誤，甚易發現並糾正，是該專
    業意見之可信度甚高。是上開檢驗報告均屬於可信之特別情
    況下製作之文書，依刑事訴訟法第159 條之4 第3 款規定，
    認有證據能力。
四、高雄市政府警察局新興分局對甲○○、乙○○於96年2 月8
    日搜索扣押筆錄、扣押物品目錄表、扣押物品收據、甲○○
    贓證物款收據各1 份，為上開機關公務員職務上所製作之業
    務上紀錄文書、證明文書，檢察官、被告及其辯護人均表示
    無意見，且並無顯有不可信之情況，而與待證事實有關聯性
    ，分別屬於刑事訴訟法第159 條之4 第1 款所定公務員職務
    上製作、同條第2 款所定從事業務之人於通常業務過程上所
    須製作之紀錄文書，認均具有證據能力。
五、甲○○、乙○○之販賣毒品帳單6 紙（記載「梅子」丙○○
    部分）、筆跡一欄表、新興分局現場照片示意圖6 紙等書面
    資料、高雄市政府警察局指認犯罪嫌疑人紀錄表（丙○○指
    認乙○○為販售渠毒品之人），雖均屬被告以外之人於審判
    外之書面陳述，公訴人、被告及其辯護人於言詞辯論終結前
    ，均表示無意見，本院審酌該等書面陳述作成之情形均屬正
    常，並無任何違反法定程序或不當之情形，且與待證事實有
    關聯性，認適當作為證據，依刑事訴訟法第159 條之5 第2
    項規定，上開書面陳述均具有證據能力。
六、搜索扣押物品照片各2 紙、8 紙、租屋處照片4 紙、現場及
    查獲照片共13紙，係傳達照相當時現場情況，而透過照片傳
    達情形與現場實況在內容上之一致性，透過機械之正確性加
    以保障，即照片並不存在人對現實情形之知覺、記憶所經常
    發生的表現錯誤，是照片之性質係非供述證據，並無傳聞法
    則之適用，且亦別無證據證明上開照片有經偽造、變造或不
    法之情形，自有證據能力。
貳、實體部分：
一、訊據被告甲○○、乙○○均固坦承扣案之帳單上綽「梅子」
    上所記載為被告乙○○所為且行動電話0000000000號、及00
    00000000號各為被告甲○○、乙○○所持用等情不諱，惟均
    矢口否認有販賣第三級毒品之犯行，被告甲○○辯稱：帳單
    是伊幫綽號「海狗」寫的，伊不知道其姓名，分很多次寫，
    伊沒有販賣毒品愷他命云云；被告乙○○辯稱：帳單是伊幫
    甲○○寫一些，甲○○自己寫一部分，伊沒有販賣毒品云云
    。
二、惟查：
（一）被告2 人自95年11月間至12月間共同販賣K 他命（附表一
      編號1 、2 、3 、4 、5 、6 部分）:
      被告乙○○自95年11月至12月間，曾先後6 次販賣K 他命
      供綽號「梅子」之丙○○施用之事實，業據證人丙○○已
      於警詢證述在卷，並證稱: 伊就打「阿弟」行動電話0000
      000000，綽號「阿弟」就是乙○○；（據乙○○所使用行
      動電話通訊錄上記載「梅子」電話號碼0000000000門號是
      否為你本人？）是伊本人，梅子是我在高雄市○○區○○
      路〔麗緻酒店〕上班的小姐名字等語明確（原審卷66頁）
      。另被告乙○○亦供承: 我認識丙○○，在舞廳認識的…
      ，警卷右上角第1 張「梅子」是甲○○叫我寫的等語（原
      審卷178 頁）。另被告甲○○於偵訊中供承: 我沒賣搖頭
      丸，只賣K 他命，帳單上寫「80」就是「800 元」的意思
      ，品名上面所寫人的只有幾個是我販賣的對象…，單價70
      、60、90、80、表示700 、600 、9000、800 元等語（偵
      卷23至25頁），並供稱: 乙○○在他家裏，我打電話叫他
      我寫帳冊，因為我比較不會寫等語（偵卷24頁、聲羈卷13
      頁），並供稱: 我沒賣搖頭丸，只賣K 他命，1 小包賣70
      0 、800 元等語（偵卷23頁），核與證人丙○○警詢中供
      稱: 我沒有向乙○○購買過K 他命以外之毒品等語相符（
      原審卷67頁），足見被告甲○○確曾於95年11月起至12月
      ，間透過乙○○販賣K 他命予丙○○施用之事實，已甚顯
      明。又現場扣案之帳單中記載有「梅子」及「非Ｇ5 」、
      「400 」1 紙（警卷37頁）及「梅子」及「非Ｇ5 」、單
      價「80」、金額「400 」則計有5 紙（警卷38、39、41、
      43、46頁），共計6 紙帳單在卷可按，足見丙○○向被告
      2 人購買K 他命應計有6 次之事實，應可確認。另丙○○
      雖證稱:K 他 命總計有10次多，每次向他（乙○○）購買
      2 小包價格約1000至2000元云云。而其所證述購買向乙○○次數、金額及數量，雖與帳單所記載之內容尚有不符。
      然證人丙○○於96年4 月5 日始接受警員詢問並製作筆錄
      ，其與向乙○○購買K 他命，相隔已有4 月餘之久，是否
      猶能明確記得數個月前購買K 他命之次數、金額及數量，
      已非無疑異，且帳單仍係交易日依買賣實際情形而為記載
      ，故應認以扣案之乙○○在帳單所記載之內容，為實際交
      易情形。復由被告甲○○上開供述帳單記載之代表文義以
      觀，被告2 人先後6 次販賣K 他命所得共計24 000元（即
      帳單上共計6 次，每次「400 」共計「2400」）之事實，
      已甚顯明。另其他扣案1 紙帳單上雖亦有載有「梅子:19
      ∕8 ，4000清」（警卷34頁），而依帳單上所記19∕8 ，
      應指交易之日期為8 月19日，然開交易日期核與證人丙○○警詢所述向乙○○購買K 他命之時間相岐，且具丙○○
      於警詢稱其於95年10月始在麗緻酒店認識綽號「阿弟」之
      乙○○（原審卷64至65頁），故丙○○於95年8 月19日向
      乙○○購買K 他命，即上開「梅子:19 ∕8 ，4000清」，
      應非丙○○亦足認定。另被告甲○○嗣後又以證人身分證
      稱: 只有我1 個人在賣而已，我有時在外，會請乙○○幫
      我寫，我沒有跟乙○○一起販毒云云（偵卷23至25頁、46
      至47頁）。然現場扣得被告甲○○之帳單中所記載販售販
      賣K 他命予丙○○既由被告甲○○囑乙○○所為，而丙○○亦指認係向乙○○購買K 他命多次，復有高雄市政府警
      察局指認犯罪嫌疑人紀錄表（原審卷70頁），足見被告甲○○上開之證述，應屬迴護被告乙○○之詞，自難為有利
      被告乙○○之認定，故被告乙○○與甲○○共同販賣K 他
      命之事實，已甚顯明。又按毒品危害防制條例所規定之販
      賣毒品罪，雖未明示以「營利之意圖」為其犯罪構成要件
      ，然「販賣」一語，在文義解釋上當然已寓含有買賤賣貴
      而從中取利之意思存在。且從商業交易原理與一般社會觀
      念而言，販賣行為在通常情形下，仍係以牟取利益為其活
      動之主要誘因與目的。是被告2 人販售第三級毒品K 他命
      予丙○○，並由2 人分別在帳單明確記載販賣「梅子」數
      量、金額（警卷37、38、39、41、43、46頁）及其他日常
      生活費用開銷等事項（警卷33頁），足見其2 人販賣K 他
      命應有從中賺取差價之事實，已甚明確，否則何須如此詳
      細記載每次販售金額之理? 況被告甲○○被查獲前並無正
      當工作之事實，業據被告乙○○供明在卷（原審卷90、92
      頁），故其2 人為支應日常生活開銷應具有販賣營利之意
      圖已甚顯明。故被告甲○○事後辯稱: 帳單是綽號「海狗
      」男子，要伊記錄云云，被告乙○○則辯稱: 帳單是甲○○要伊記錄，不知道記錄之內容是何意云云，均不可採，
      被告2 人販賣K 他命之事實，已甚顯明。
（二）被告甲○○於96年1 月間販賣第三級毒品部分:
      被告甲○○復於96年1 月間南下租屋並以其持用之000000
      0000號行動電話與綽號「恐龍」之不詳名成年男子聯絡後
      ，在高雄市仁愛河旁以5 萬元代價購得K 他命及一粒眠錠
      劑之第三級毒品一批，並由被告甲○○對K 他命部分自行
      分裝後，以便伺機販賣之前，即為警查獲之事實，業據被
      告甲○○供承在卷（偵卷24至25頁），並供承: 被查扣之
      （一粒眠）「紅豆」300 多顆，1 顆賣25元等語（偵卷23
      頁及偵卷46至47頁），另參諸其供稱: 我沒賣搖頭丸，只
      賣K 他命（指先前賣丙○○部分），1 小包賣700 、800
      元等語（偵卷23頁），惟既未有何證據足認被告甲○○已
      將本次購入K 他命及一粒眠已開始販售不特定之人，足見
      扣案販入之一粒眠及K 他命，均尚未賣出之事實，亦可確
      認。又查扣案之錠劑、粉末，經送請高雄醫學大學附設中
      和紀念醫院檢驗結果；(1)淺橘色錠劑40條共398 顆（驗前
      淨重74.842公克，驗後淨重74.84 公克）呈硝甲西泮陽性
      反應(2)白色粉末1 包（驗前淨重0.197 公克，驗後淨重0.
      196 公克）呈K 他命陽性反應，(3)白色粉末17包（驗前淨
      重65.034公克，驗後淨重65.03 公克）呈K 他命陽性反應
      ；(4)淺棕色粉末26包（驗前淨重14.937公克，驗後淨重14
      .935 公 克）呈K 他命陽性反應，合計第三級毒品硝甲西
      泮398 顆（驗後淨重74.84 公克），K 他命44包（驗後淨
      重80.161公克），此有高雄醫學大學附設醫院檢驗報告4
      紙（原審卷75至78頁），高雄市政府警察局新興分局現場
      照片示意圖6 紙（警卷50頁）、執行搜索及扣押物品照片
      共14張（警卷51-57 頁）、筆跡一欄表（警卷58-59 頁）
      在卷可按。而被告甲○○為警查獲時所採尿液經送檢驗結
      果，則呈第二級毒品MDMA（俗稱搖頭丸）陽性反應，並未
      呈第三級毒品K 他命或1 粒眠之陽性反應，復有高雄市立
      凱旋醫院高雄市立凱旋醫院濫用藥物尿液檢驗報告在卷可
      按（偵卷40頁），此亦足徵被告甲○○於96年1 月向綽號
      「恐龍」之不詳名成年男子購買之K 他命及一粒眠以便伺
      機販賣之事實，應可確認，故被告甲○○事後辯稱: 所購
      買之K 他命及一粒眠全部是要供自己施用云云，核與事理
      有違，亦與認定事實不符，無足採信。又案發現場復扣有
      被告2 人持用聯絡購買及販賣第三級毒品用之行動電話門
      號（0000000000號及0000000000號）各1 支，復有高雄市
      政府警察局新興分局96年2 月8 日搜索扣押筆錄、扣押物
      品目錄表（甲○○部分警卷22-27 頁；乙○○部分警卷28
      -31 頁）。綜上，被告2 人上開所辯，均無可採，本件事
      證明確，2 人犯行洵堪認定。
三、按所謂販賣毒品，並不以販入後，復行賣出為必要條件，只
    要以營利為目的，將毒品購入或賣出，有一於此，其犯罪就
    算已經完成，不論販入或賣出之行為，皆屬販賣行為一部分
    （最高法院88年度台上字第2398號、90年度台上字第1204號
    、91年度台上字第1143號判決要旨參照）。又按K 他命（愷
    他命Katamine）及1 粒眠（硝甲西泮Nimeta zepam）均係毒
    品危害防制條例第2 條第2 項第3 款所稱之第三級毒品（硝
    甲西泮，業經行政院亦已於95年8 月8 日臺法字第09500348
    92號公告為第三級毒品）。本件被告甲○○、乙○○2 人於
    96年11月至同年12月間，共同在高雄市某處販售予丙○○6
    次K 他命及被告甲○○另於96年1 月間自行向綽號「恐龍」
    之不詳名成年男子以5 萬元代價購得K 他命及一粒眠後，伺
    機販賣，核被告2 人所為均係犯毒品危害防制條例第4 條第
    3 項之販賣第三級毒品罪，其中被告甲○○以營利販賣之意
    思同時購入K 他命及一粒眠兩類毒品，既均屬第三級毒品，
    則應屬同一罪質。又被告2 人持有第三級毒品之行為，因不
    構成犯罪，而無為販賣第三級毒品行為所吸收。再按「本法
    規定連續犯以來，實務上之見解對於本條『同一罪名』之認
    定過寬，所謂『概括犯意』，經常可連綿數年，事實審判決
    之前，對繼續犯同一罪名之罪者，均適用連續犯之規定論處
    ，不無鼓勵犯罪之嫌，亦使國家刑罰權之行使發生不合理之
    現象。因此，基於連續犯原為數罪之本質及刑罰公平原則之
    考量，其修正既難以週延，爰刪除本條有關連續犯之規定」
    ，95年7 月1 日修正施行之刑法第56條立法理由足堪參酌。
    是本次刑法廢除有關連續犯規定之意旨，乃在防止刑罰之寬
    濫及避免淪於鼓勵犯罪之嫌疑至明。（最高法院96 年8月21
    日96年度第9 次刑事庭會議參照），故本件被告甲○○意圖
    營利又於96年1 月間有同時購K 他命及1 粒眠，與其於95年
    11月及12月間與被告乙○○共同販賣K 他命予丙○○6 次，
    均屬犯意各別，行為互異，應論併罰。公訴意旨認有連續犯
    關係（起訴書事實已載連續，惟論罪則誤載為犯意各別），
    容有未洽。被告甲○○與乙○○，2 人有共同販賣第三毒品
    予丙○○部分部分，應有共同犯意聯絡，及行為分擔，自應
    論以刑法第28條之共同正犯。
四、原審予被告甲○○、乙○○涉有共同販賣K 他命，固非無見
    ，惟查: （一）被告甲○○、乙○○2 人先後6 次販賣K 他
    命予丙○○，屬犯意各別，行為互異，應分論併罰；原審認
    係基於單一犯意之接續出售，僅成立單一販賣毒品既遂罪，
    於法有違。（二）被告2 人自95年11月間起至12月間止販賣
    K 他命予丙○○6 次；原審認定被告2 人自95年11月間起至
    12月間除販賣K 他命予綽號梅子之丙○○外，復販賣K 他命
    及一粒眠予娃娃、四哥、小明、萱萱、小琪、大昌、小白、
    吉兒、家豪、琪琪、薀駖、漢堡、小優、貢丸、志祥、小志
    、正哥、義仔、溫仔、寶Y 、小鐵、七董、婷婷、國祥、季
    節、小豬、漾漾、凱Y 、貓咪、大猴、Y 源、Y 仁、緯緯、
    JJ、村仔、小語、JO JO 、魚、小主、三扣、大強興仔、文
    凹腳、程義、唐果、Y 智、雷、阿義、三摳、大摳、點心、
    倩雲、志榮、宗源、志豪、黑仔、進哥、志龍、公司、小貓
    、維維、季姊、亮、全Y、 泡泡、心、小雲19∕8 「梅子」
    等人，則有未洽（不另為無罪，詳下述）。（三）另扣案附
    表二編號1 、2 之第三級毒品（含裝有K 他命包裝袋44只）
    ，均應予以沒收；原審對附表二編號1 、2 第三毒品部分於
    主文及理由雖均諭知「沒收」，惟理由則對沾有第三級毒品
    K 他命之包裝袋44只卻又諭知「沒收銷燬」之（原判決12頁
    倒數第2 行），則主文與理由亦有矛盾。（四）被告甲○○
   、 乙○○僅販賣K 他命予丙○○6 次，共計得款2 萬4000元
    ，原審則以帳單上所載之金額則推算被告2 人販賣第三級毒
    品所得高達86萬5610元，亦有未洽。（五）原審將附表編號
    3 （扣得甲○○之現金8000元）及編號11（扣得乙○○之現
    金6 萬3000元）部分，認係被告2 人販賣毒品所得均予沒收
    ，於法未合（理由後述）。檢察官上訴意旨以被告2 人多次
    販賣第三級毒品，可單獨成立犯罪，非無理由。另被告甲○○、乙○○上訴則均否認犯罪，均無理由，且原判決既有上
    開可議之處，自應將原判決予以撤銷改判。爰審酌被告甲○○、乙○○明知毒品對人體及精神之危害甚鉅，仍販賣毒品
    於他人以牟利，對於他人人身及社會秩序之危害非微，且販
    賣毒品不但助長濫用毒品之風氣，更可能造成社會治安潛在
    之危害，被告乙○○犯後仍否認犯行，被告甲○○雖坦承犯
    行，惟事後又翻異前供否認犯行，均未見2 人有何徹底悔悟
    之意，量刑本不宜從輕，惟念及被告2 人均無犯罪前科，2
    人販賣毒品實際所得之金額僅2 萬4000元與一般大盤毒販獲
    利相比，屬尚不多及被告甲○○販賣次數較多，涉案之情節
    較重且購買之毒品數量非少等其他一切情狀，爰量分別處如
    主文附表所示之徒刑，其中被告甲○○應執行有期徒刑8 年
    2 月，被告乙○○應執行有期徒刑7 年2 月，以資懲儆。
五、按毒品危害防制條例第18條第1 項前段之規定，應予沒收銷
    燬之毒品，以經查獲之第一、二級毒品為限。又毒品依其成
    癮性、濫用性及對社會危害性，共分為四級，上開條例並就
    製造、運輸、販賣、意圖販賣而持有、以非法方法使人施用
    、引誘他人施用及轉讓不同等級之毒品等行為，分別定其處
    罰。至施用或持有第三、四級毒品，因其可罰性較低，故未
    設處罰之規定，僅就施用及持有第一、二級毒品科以刑罰。
    然鑑於第三、四級毒品均係管制藥品，特於同條例第11條之
    1 明定無正當理由，不得擅自持有；第18條第1 項後段復規
    定查獲之第三、四級毒品，無正當理由而擅自持有者，沒入
    銷燬之。從而，依同條例第18條第1項 後段應沒入銷燬之毒
    品，專指查獲施用或持有之第三、四級毒品而言；倘係查獲
    製造、運輸、販賣、意圖販賣而持有、以非法方法使人施用
    、引誘他人施用或轉讓第三、四級毒品，既屬同條例相關法
    條明文規定處罰之犯罪行為，即非該條項應依行政程序沒入
    重銷燬之範圍。又同條例第19條第1 項所定「供犯罪所用或
    因犯罪所得之物」，係指犯第4 條至第9 條、第12條、第13
    條或第14條第1 項、第2 項之罪所用或所得之物，不包括毒
    品本身在內，是尚不得援用此項規定為第三、四級毒品之沒
    收依據。再同條例對於查獲之製造、運輸、販賣、意圖販賣
    而持有、以非法方法使人施用、引誘他人施用及轉讓第三、
    四級毒品之沒收，並無特別規定，如其行為已構成犯罪，則
    該毒品即屬不受法律保護之違禁物，應回歸刑法之適用，依
    刑法第38條第1 項第1 款之規定沒收之，始為適法（最高法
    院95 年 度台上字第911 號判決要旨參照）。本件扣案如附
    表二編號1 、2 之第三級毒品K 他命44包（驗前淨重80.166
    公克，驗後淨重80.161公克及直接包覆K 他命之包裝袋）、
    1 粒眠398 顆（驗前淨重74.842公克，驗後淨重74. 84公克
    ），既係被告甲○○所有，且供販賣之第三級毒品（如附表
    一編號7） ，自應依刑法第38條第1 項第1 款之規定，均予
    以宣告沒收；至因鑑驗耗之K 他命、1 粒眠既已滅失，自無
    庸再為沒收之諭知。又毒品之外包裝有防止毒品裸露、溢出
    及潮濕之功用，並便於攜帶及販賣，其係供販賣毒品所用之
    物，至為顯然（參最高法院89年台上字第178 號、88年台上
    字第7100號判例意旨）。另本案查獲包裝第三級毒品1 粒眠
    之紅色包裝條計40條並可與毒品單獨分離，均有防止毒品裸
    露、逸出及潮濕之功用，並便於攜帶及販賣，自係供販賣毒
    品所用之物，應依毒品危害防制條例第19條第1 項義務沒收
    之規定予以宣告沒收。附表二編號6 所示之門號0000000000
    號諾基亞牌行動電話1 支為被告甲○○所有（內含SIM 卡1
    張）及附表二編號10所示之易利信牌門號0000000000號（含
    SIM 卡1 張），則屬乙○○所有，為被告2 人供明在卷（本
    院卷174 頁）其中之SIM 卡部分，均係歸申請人（即被告甲○○、乙○○）所有一節，亦據和信電訊股份有限公司97年
    3 月5 日和信（企營）字第09720201447 號函覆在卷（本院
    卷156 頁）。其中門號0000000000號諾基亞牌行動電話為被
    告甲○○自行聯絡綽號「恐龍」購買附表二編號1 、2 之第
    三毒品。另乙○○持用之間號0000000000號行動電話，則為
    被告甲○○，乙○○共同販賣第三級毒品予丙○○之事實，
    業經被告甲○○供承（警卷3 頁）、證人丙○○證述在卷（
    原審卷66頁），均應依毒品危害防制條例第19條第1 項之規
    定予以沒收。至於甲○○之扣案之其他手機3 支（含門號）
    與被告甲○○上開犯罪無涉，爰不予宣告沒收。附表二編號
    4 空夾鏈袋10包、編號5 電子磅砰1 台、編號7 分裝湯匙1
    支、編號8 清潔刷1 支，係被告甲○○供所有且供被告2 人
    共同販賣第三級毒品予丙○○犯罪（附表一編號1 至6 號）
    所用之物，業被告甲○○供承在卷（聲羈卷12頁），附表二
    編號9 帳單63頁（警卷37、38、39、41、43、46頁記載「梅
    子」之帳號），均係被告甲○○所有，並供被告2 人共同販
    賣第三級毒品所用之物，均依毒品危害防制條例第19條第1
    項規定沒收；其餘帳單46張，無法證明係記載販賣第三級毒
    品所用之物，不予宣告沒收。另附表二編號3 甲○○之身上
    現金8000元；附表二編號11乙○○身上現金6 萬3700元，均
    為無法證明係被告甲○○、乙○○販賣毒品所得（參甲○○
    部分警卷2 頁、乙○○部分警卷12頁），均不得諭知沒收。
    附表二編號12甲○○持有錠劑（ＭＤＭＡ）4 顆；附表二編
    號13乙○○身上所扣1 粒眠1 片（共10顆），附表二編編號
    14乙○○身上所扣K 他命1 包（毛重0.5 公克），均為被告
    甲○○、乙○○供承係供自行吸食用等語（參甲○○警卷3
    頁、乙○○警卷12頁），故非供犯罪所用之物，均不諭知沒
    收。又被告2 人共同販毒所得計2 萬4000元（每次販賣4000
    元，共有6 次，共計2 萬4000元），已如上述，應依毒品危
    害防制條例第19條第1 項之規定予以沒收，如全部或一部不
    能沒收時，以甲○○、乙○○之財產連帶抵償之。
六、公訴人意旨另認: 被告甲○○、乙○○2 人自96年2 月1 日
    起（起訴書日期係誤載，已如前述），以K 他命每小包新台
    幣600 元至900 元不等之價格；1 粒眠（俗稱紅豆，內成份
    硝甲西泮），每顆25元價格，連續在上開住處，販賣第3 級
    毒品供綽號娃娃、四哥、小明、萱萱、小琪、大昌、小白、
    吉兒、家豪、琪琪、薀駖、漢堡、小優、貢丸、志祥、小志
    、正哥、義仔、溫仔、寶Y 、小鐵、七董、婷婷、國祥、季
    節、小豬、漾漾、凱Y 、貓咪、大猴、Y 源、Y 仁、緯緯、
    JJ、村仔、小語、JOJO、魚、小主、三扣、大強興仔、文凹
    腳、程義、唐果、Y 智、雷、阿義、三摳、大摳、點心、倩
    雲、志榮、宗源、志豪、黑仔、進哥、志龍、公司、小貓、
    維維、季姊、亮、全Y 、泡泡、心、小雲等不詳姓名之人施
    用，每次1 至20小包或數顆至20顆不等云云，因認被告2 人
    此部分亦涉有販賣第三毒品罪云云。然查本次為警查獲之1
    粒眠錠劑40條共398 顆（驗前淨重84．2 公克，驗後淨重74
    . 84公克）；淺棕色K 他命26包（驗前淨重14.937公克，驗
    後淨重14.935公克）、白色粉末K 他命1 包（驗前淨重0.19
    7 公克，驗後淨重0.196 公克）、白色細晶體粉末K 他命17
    包（驗前淨重65.034公克，驗後淨重65.03 公克），係由被
    告甲○○於96年1 月間南下後，再以其持用之0000000000號
    行動電話與綽號「恐龍」之不詳名成年男子聯絡後，在高雄
    市仁愛河旁以5 萬元代價購得後，並由甲○○自行分裝之事
    實，業經被告甲○○供承在卷，已如前述，故非屬其於95年
    11月、12月之販賣第三級毒品時所購入，已甚明確。另扣案
    被告2 人所輪流記載之帳單上雖載有娃娃、四哥、小明、萱
    萱、小琪、大昌、小白、吉兒、家豪、琪琪、薀駖、漢堡、
    小優、貢丸、志祥、小志、正哥、義仔、溫仔、寶Y 、小鐵
    、七董、婷婷、國祥、季節、小豬、漾漾、凱Y 、貓咪、大
    猴、Y 源、Y 仁、緯緯、JJ、村仔、小語、JO JO 、魚、小
    主、三扣、大強興仔、文凹腳、程義、唐果、Y 智、雷、阿
    義、三摳、大摳、點心、倩雲、志榮、宗源、志豪、黑仔、
    進哥、志龍、公司、小貓、維維、季姊、亮、全Y 、泡泡、
    心、小雲及19∕8 「梅子」部分，惟並無法證明上開記載綽
    號之人是否究有其人或購買何種毒品，均未見明確，故尚難
    憑此亦作為認定被告2 人此部分亦涉有販賣第三級毒品之依
    據，公訴意旨既認此部分與前揭有罪部分，有連續犯之裁判
    上一罪之關係（起訴書事實已載「連續」），爰不另為無罪
    諭知。
七、據上論斷，應依刑事訴訟法第369 條第1 項前段、第364 條
    、第299 條第1 項前段，毒品危害防制條例第4 條第3 項、
    第19條第1 項，刑法第11條前段、第28條、第51條第5 款、
    第38條第1 項第1 款，判決如主文。
本案經檢察官姜麗儒到庭執行職務。
中    華    民    國    97    年    3     月    19    日
                  刑事第八庭    審判長法  官   李炫德
                                      法  官   郭玫利
                                      法  官   李政庭
以上正本證明與原本無異。
如不服本判決應於收受本判決後10日內向本院提出上訴書狀，其
未敘述上訴理由者，並得於提起上訴後10日內向本院補提理由書
狀（均須按他造當事人之人數附繕本）「切勿逕送上級法院」。
中    華    民    國    97    年    3     月    19    日
                                      書記官   吳福連
附錄本件判決論罪科刑法條：
毒品危害防制條例第4 條第3 項製造、運輸、販賣第三級毒品者
，處5 年以上有期徒刑，得併科新臺幣5 百萬元以下罰金。
附表一
┌──┬────┬───────────────┬───────┬────────┬─────┐
│編號│  被告  │      犯罪事實                │   有期徒刑   │      沒收      │販賣所得  │
│    │        │                              │              │                │（新台幣）│
│    │        │                              │              │                │          │
├──┼────┼───────────────┼───────┼────────┼─────┤
│    │        │ 甲○○、乙○○共同於95年11 月│甲○○處有期徒│ 空夾鏈拾包（1  │          │
│    │ 甲○○ │ 至同年12月間之某日，由乙○○ │刑伍年貳月。  │號貳包、2號貳包 │  4000元  │
│ 1  │ 乙○○ │ 持用之0000000000號行動電話與 │乙○○處有期徒│、0號肆包、3號壹│          │
│    │        │ 綽號「梅子」之丙○○聯絡後， │刑伍年貳月。  │包、5號壹包）、 │          │
│    │        │ 再以每小包K 他命800 元，共同 │              │電子磅砰壹台、分│          │
│    │        │ 在高雄市某處賣予丙○○5 包， │              │裝湯匙壹支、清潔│          │
│    │        │ 金額共計4000元後，再由乙○○ │              │刷壹支、警卷37頁│          │
│    │        │ 記在帳單上。                 │              │帳單、乙○○所有│          │
│    │        │                              │              │門號0000000000行│          │
│    │        │                              │              │動電話壹支（含  │          │
│    │        │                              │              │SIM 卡壹張）    │          │
│    │        │                              │              │                │          │
│    │        │                              │              │                │          │
├──┼────┼───────────────┼───────┼────────┼─────┤
│    │        │ 甲○○、乙○○共同於95年11 月│甲○○處有期徒│空夾鏈拾包（    │          │
│    │ 甲○○ │ 至同年12月間之某日，由乙○○ │刑伍年貳月。  │1號貳包、2號貳包│ 4000元   │
│ 2  │ 乙○○ │ 持用之0000000000號行動電話與 │乙○○處有期徒│、0號肆包、3號壹│          │
│    │        │ 綽號「梅子」之丙○○聯絡後， │刑伍年貳月。  │包、5號壹包）、 │          │
│    │        │ 再以每小包K 他命800 元，共同 │              │電子磅砰壹台、分│          │
│    │        │ 在高雄市某處賣予丙○○5 包， │              │裝湯匙壹支、清潔│          │
│    │        │ 金額共計4000元後，再由乙○○ │              │刷壹支、警卷37頁│          │
│    │        │ 記在帳單上。                 │              │帳單、乙○○所有│          │
│    │        │                              │              │門號0000000000行│          │
│    │        │                              │              │動電話壹支（含  │          │
│    │        │                              │              │SIM 卡壹張）    │          │
│    │        │                              │              │                │          │
│    │        │                              │              │                │          │
├──┼────┼───────────────┼───────┼────────┼─────┤
│    │        │ 甲○○、乙○○共同於95年11 月│甲○○處有期徒│空夾鏈拾包（    │  4000元  │
│    │        │ 至同年12月間之某日，由乙○○ │刑伍年貳月。  │1號貳包、2號貳包│          │
│ 3  │ 甲○○ │ 持用之0000000000號行動電話與 │乙○○處有期徒│、0號肆包、3號壹│          │
│    │ 乙○○ │ 綽號「梅子」之丙○○聯絡後， │刑伍年貳月。  │包、5號壹包）、 │          │
│    │        │ 再以每小包K 他命800 元，共同 │              │電子磅砰壹台、分│          │
│    │        │ 在高雄市某處賣予丙○○5 包， │              │裝湯匙一支、清潔│          │
│    │        │ 金額共計4000元後，再由乙○○ │              │刷一支、警卷37頁│          │
│    │        │ 記在帳單上。                 │              │帳單、乙○○所有│          │
│    │        │                              │              │門號0000000000行│          │
│    │        │                              │              │動電話壹支（含  │          │
│    │        │                              │              │SIM 卡壹張）    │          │
├──┼────┼───────────────┼───────┼────────┼─────┤
│    │        │ 甲○○、乙○○共同於95年11 月│甲○○處有期徒│空夾鏈拾包（    │  4000元  │
│ 4  │ 甲○○ │ 至同年12月間之某日，由乙○○ │刑伍年貳月。  │1號貳包、2號貳包│          │
│    │ 乙○○ │ 持用之0000000000號行動電話與 │乙○○處有期徒│、0號肆包、3號壹│          │
│    │        │ 綽號「梅子」之丙○○聯絡後， │刑伍年貳月。  │包、5號壹包）、 │          │
│    │        │ 再以每小包K 他命800 元，共同 │              │電子磅砰壹台、分│          │
│    │        │ 在高雄市某處賣予丙○○5 包， │              │裝湯匙一支、清潔│          │
│    │        │ 金額共計4000元後，再由乙○○ │              │刷一支、警卷37頁│          │
│    │        │ 記在帳單上。                 │              │帳單、乙○○所有│          │
│    │        │                              │              │門號0000000000行│          │
│    │        │                              │              │動電話壹支（含  │          │
│    │        │                              │              │SIM 卡壹張）    │          │
├──┼────┼───────────────┼───────┼────────┼─────┤
│    │        │ 甲○○、乙○○共同於95年11 月│甲○○處有期徒│空夾鏈拾包（    │          │
│ 5  │ 甲○○ │ 至同年12月間之某日，由乙○○ │刑伍年貳月。  │1號貳包、2號貳包│  4000元  │
│    │ 乙○○ │ 持用之0000000000號行動電話與 │乙○○處有期徒│、0號肆包、3號壹│          │
│    │        │ 綽號「梅子」之丙○○聯絡後， │刑伍年貳月。  │包、5號壹包）、 │          │
│    │        │ 再以每小包K 他命800 元，共同 │              │電子磅砰壹台、分│          │
│    │        │ 在高雄市某處賣予丙○○5 包， │              │裝湯匙一支、清潔│          │
│    │        │ 金額共計4000元後，再由乙○○ │              │刷一支、警卷37頁│          │
│    │        │ 記在帳單上。                 │              │帳單、乙○○所有│          │
│    │        │                              │              │門號0000000000行│          │
│    │        │                              │              │動電話壹支（含  │          │
│    │        │                              │              │SIM 卡壹張）    │          │
├──┼────┼───────────────┼───────┼────────┼─────┤
│    │        │甲○○、乙○○共同於95年11 月 │甲○○處有期徒│空夾鏈拾包（1號 │          │
│ 6  │ 甲○○ │至同年12月間之某日，由乙○○持│刑伍年貳月。  │貳包、2號貳包、 │ 4000元   │
│    │ 乙○○ │用之0000000000號行動電話與綽號│乙○○處有期徒│0號肆包、3號壹包│          │
│    │        │「梅子」之丙○○聯絡後，再以每│刑伍年貳月。  │ 、5號壹包）、電│          │
│    │        │小包K 他命800 元，共同在高雄市│              │子磅砰壹台、分裝│          │
│    │        │某處賣予丙○○5 包，金額共計  │              │湯匙壹支、清潔刷│          │
│    │        │4000元後，再由乙○○記在帳單上│              │壹支、警卷37頁帳│          │
│    │        │。                            │              │單、乙○○所有門│          │
│    │        │                              │              │號0000000000行動│          │
│    │        │                              │              │電話壹支（含SIM │          │
│    │        │                              │              │ 卡壹張）       │          │
│    │        │                              │              │                │          │
├──┼────┼───────────────┼───────┼────────┴─────┤
│    │        │甲○○復於96年1 月，另行起意以│甲○○處有期徒│           沒收             │
│ 7  │ 甲○○ │其持用之0000000000號行動電話與│刑伍年貳月。  ├──────────────┤
│    │        │綽號「恐龍」之不詳姓名成年男子│              │淺橘色扁圓型錠之1 粒眠參佰玖│
│    │        │聯絡後，在高雄市愛河旁以5 萬元│              │拾捌顆（錠劑）驗前總淨重柒拾│
│    │        │代價購得K 他命及一粒眠一批，並│              │肆點捌肆貳公克，驗後總淨重柒│
│    │        │自行分裝後，伺機販賣。        │              │肆點捌肆公克）及紅色外包裝條│
│    │        │                              │              │肆拾條。                    │
│    │        │                              │              │淺棕色K 他命貳拾陸包（驗前淨│
│    │        │                              │              │重拾肆點玖參柒公克，驗後淨重│
│    │        │                              │              │拾肆點玖參伍公克）、白色細晶│
│    │        │                              │              │體粉末K他命拾柒包驗前淨重陸 │
│    │        │                              │              │伍點零參肆公克、驗後淨重陸拾│
│    │        │                              │              │伍點零參公克）、白色粉末K他 │
│    │        │                              │              │命壹包（驗前淨重零點壹玖柒公│
│    │        │                              │              │克，驗後淨重零點壹玖陸公克）│
│    │        │                              │              │，合計K他命肆拾肆包，驗後總 │
│    │        │                              │              │淨重捌拾點壹陸壹公克。      │
└──┴────┴───────────────┴───────┴──────────────┘
附表二
┌──┬─────────────────┐
│編號│            扣案物品              │
├──┼─────────────────┤
│ 1  │淺橘色扁圓型錠之1 粒眠參佰玖拾捌顆│
│    │（錠劑）驗前總淨重柒拾肆點捌肆貳公│
│    │克，驗後總淨重柒肆點捌肆公克）及紅│
│    │色外包裝條肆拾條。                │
│    │                                  │
│    │                                  │
│    │                                  │
├──┼─────────────────┤
│ 2  │ 淺棕色K 他命貳拾陸包（驗前淨重拾 │
│    │ 肆點玖參柒公克，驗後淨重拾肆點玖 │
│    │ 參伍公克）、白色細晶體粉末K 他命 │
│    │ 拾拾柒柒包驗前淨重陸伍點零參肆公 │
│    │ 克、驗後淨重陸拾伍點零參公克）、 │
│    │ 白色粉末K他命壹包（驗前淨重零點壹│
│    │ 玖柒公克，驗後淨重零點壹玖陸公克 │
│    │ ），合計K他命肆拾肆包，驗後總淨重│
│    │ 捌拾點壹陸壹公克。               │
│    │                                  │
│    │                                  │
│    │                                  │
│    │                                  │
│    │                                  │
│    │                                  │
│    │                                  │
│    │                                  │
├──┼─────────────────┤
│ 3  │  甲○○身上扣所得現金捌仟元。    │
├──┼─────────────────┤
│ 4  │ 空夾鏈袋拾包（1 號貳包、2 號貳包 │
│    │ 、0 號肆包、3 號壹包、5 號壹包） │
├──┼─────────────────┤
│ 5  │ 電子磅砰壹台。                   │
├──┼─────────────────┤
│ 6  │甲○○所有門號0000000000號行動電話│
│    │（含SIM 卡壹張）。                │
├──┼─────────────────┤
│ 7  │ 分裝湯匙壹支。                   │
├──┼─────────────────┤
│ 8  │ 清潔刷壹支。                     │
├──┼─────────────────┤
│ 9  │ 附在警卷37、38、39 、41、43、46頁│
│    │ 中記載有「梅子」帳單陸紙。       │
├──┼─────────────────┤
│ 10 │乙○○所有門號0000000000行動電話壹│
│    │支 （含SIM 卡壹張）。             │
├──┼─────────────────┤
│ 11 │乙○○身上現金陸萬參仟柒佰元。    │
├──┼─────────────────┤
│ 12 │甲○○身上扣得錠劑（ＭＤＭＡ）肆顆│
├──┼─────────────────┤
│ 13 │ 乙○○身上扣得1 粒眠（紅豆）壹片 │
│    │ （共計拾顆）。                   │
├──┼─────────────────┤
│ 14 │乙○○身上所扣K 他命壹包（毛重零  │
│    │點伍公克）。                      │
└──┴─────────────────┘


司法院資訊處製作；財團法人民間司法改革基金會備份。
